臺灣高等法院刑事判決　　　　　　　　　　　　　九十二年度上訴字第三一六一號
　　上　訴　人　臺灣桃園地方法院檢察署檢察官
　　上　訴　人
　　即　被　告　乙○○
　　選任辯護人　林長泉律師
右上訴人因被告殺人未遂等案件，不服臺灣桃園地方法院九十二年度訴字第九一六號
，中華民國九十二年七月三十日第一審判決（起訴案號：臺灣桃園地方法院檢察署九
十二年度偵字第一０四六五號），提起上訴，本院判決如左：
    主  文
原判決撤銷。
乙○○殺人未遂，處有期徒刑肆年陸月。扣案瓦斯噴燈壹個、寶特瓶壹個，均沒收。
    事  實
一、乙○○與林榮宗原合作從事抽水肥工作，後兩人分開，各自營業，為爭取生意，
    張貼小廣告，時生衝突。乙○○認遭欺壓，心生不滿，萌生報復之意。明知以汽
    油潑灑人身點火引燃，將會燒人致死；且如在房屋內潑灑汽油，點燃時，會延燒
    油加油站，購買新台幣（下同）二十元（約零點九九公升）之九五無鉛汽油，裝
    入其所有之保特瓶中，並攜其所有之瓦斯噴燈一個，於同日上午十一時十分許，
    前往林榮宗桃園縣中壢市○○○街一一三號住處（一樓前半部兼辦公處所），為
    現供人居住使用之住宅。叫乙○○僱用之會計余誼離開屋內，將裝汽油保特瓶
    蓋打開，點燃瓦斯噴燈，進入後方住處客廳，見林榮宗及其員工丙○○坐於沙發
    上聊天、泡茶，乙○○以燒死林榮宗之決意，將保特瓶中汽油朝林榮宗潑灑，並
    以瓦斯噴燈點燃，火勢燃燒林榮宗身體。其潑灑汽油時，火勢並延燒至客廳內沙
    發、茶几上書籍、北側壁廚（含壁廚內擺飾品）及部分木板、天花板裝潢，乙○○於引火後，驚覺釀成大禍，於該處住宅尚未燒燬而喪失效用之際，取水將火熄
    滅，故僅燒燬客廳上述物品。林榮宗遭火燒傷，全身受有多處二至三度燒灼傷（
    約體表面積百分之四十），倖及時逃出，將火撲滅，送醫救治，倖免於死亡。而
    乙○○往林榮宗身上潑灑汽油時，應注意能注意，而疏未注意，少量汽油濺至其
    旁丙○○，亦致引燃，丙○○受有下肢（小腿）燒傷及身體多處燒傷起水泡、表
    皮脫落等傷害。乙○○於警尚未發覺其為犯罪前，騎機車至桃園縣警察局中壢分
    局龍興派出所自首。嗣經警到場扣得乙○○所有供犯罪所用之瓦斯噴燈一個、保
    特瓶一個。
二、案經乙○○自首及被害人林榮宗、其配偶丁○暨丙○○訴由桃園縣政府警察局中
    壢分局報請台灣桃園地方法院檢察署檢察官偵查起訴。
    理  由
一、訊據上訴人即被告乙○○矢口否認有殺人、放火燒毀他人住宅之犯意及行為，辯
    稱：其因受欺壓氣不過，所以才持汽油前往嚇嚇林榮宗，是林榮宗要搶汽油，不
    小心翻倒而引燃，並非我潑灑放火云云。
二、經查：
（一）右揭犯罪事實，業據被告乙○○於警詢時及偵查中供認不諱，其於警詢時供稱
      ：「我與林榮宗以前合夥從事抽水肥工作，後來自己跳出來做，我去貼小廣告
      ，被林榮宗壓單。找林榮宗理論，他說要玩死我」、「於九十二年五月二十七
      日十一時許在中壢市○○路加油站購買，用保特瓶裝，花二十元購買（汽油、
      零點九九公升）」、「於九十二年五月二十七日十一時二十分許，先去買汽油
      ，然後騎機車前往中壢市○○○街一一三號林榮宗家潑灑汽油」、「一時氣不
      過便拿了汽油，到中壢市仁美一一三號林榮宗家，往林榮宗身上潑灑，當時林
      榮宗與丙○○二人在聊天泡茶，哪知汽油一潑灑下去，便著火了，林榮宗、丙○○與我都受傷」等語（見偵查卷第五頁背面、第六頁）；於偵查中仍供稱：
      「九十二年五月二十七日上午我想要去林榮宗住處，找他理論，我先騎機車到
      中壢市○○路中油加油站，買二十元九五無鉛汽油，裝在我帶去的寶特瓶內，
      在加油時我愈想愈氣，買完汽油後，我便直接到中壢市○○○街一一三號（林
      榮宗）之住處，有把汽油及瓦斯噴燈帶進去，一進入屋內，林榮宗就站起來，
      雙方沒有交談，我馬上把汽油朝林榮宗身體方向潑去，（保特瓶）瓶蓋是我在
      進門前即已打開，而瓦斯噴燈也是在進入屋內前，未見到人時即已打開，我一
      潑出去就馬上燃燒，林榮宗馬上跑出去，我則留在屋內滅火，丙○○則從後門
      逃出去」等語（見偵查卷第五十七頁背面、第五十八頁）。核與告訴人林榮宗
      於警詢及偵審中、告訴人即當時亦在屋內廚房之林榮宗配偶丁○於警詢時、偵
      查中，及告訴人丙○○於偵審中所述情節相符（見偵卷第八頁、第九頁、第六
      十九頁、第七十九頁、原審卷第三十七頁、本院卷第四十六頁、第七十一頁、
      第七十二頁）。另現場目擊證人余誼於警詢、偵查時證述：「當時我正在辦
      公室辦公，我老闆林榮宗及另一名員工正在辦公室後面（住處客廳）泡茶。此
      時我見乙○○從外面走進來，手裡拿著保特瓶及瓦斯噴燈，然後他叫我先出去
      ，我來不及反應，現場已經著火，我老闆及另一名員工就被火燒傷了」等語（
      見偵卷第十頁、第七十頁）。且被害人林榮宗、丙○○因被火燃燒，受有上述
      傷害，亦有長庚紀念醫院診斷證明書、病危通知書、天晟醫院之診斷證明書及
      受傷照片等在卷可稽，並有被告放火殺人等所用之保特瓶一個、瓦斯噴燈一個
      扣案可證。被告警詢及偵查中之自白與事實相符，自可採信。
（二）按汽油為揮發性極強之易燃物，以之潑灑人身，瞬間將大火燃燒，足以致人死
      亡；且如在屋內，引燃大火，勢將延燒房屋，此為眾所周知之事。桃園縣中壢
      市○○○街一一三號，一樓前半部係辦公室，後半部為住家，平日住有林榮宗
      及其家人，為告訴人丁○陳述在卷，並為被告所不爭執，為現供人使用住宅。
      被告不滿林榮宗欺壓，持寶特瓶內裝汽油及瓦斯噴燈，前往林榮宗住宅，先將
      寶特瓶蓋打開、瓦斯噴燈點火，始進入屋後方客廳，倘若其意僅在嚇嚇林榮宗
      ，則其此舉，應已足以達威嚇之目的，且不須命余誼離開，足證被告意在報
      復林榮宗將之在屋內燒死，怕殃及室內無辜之余誼，其在屋內放火燒人，有
      燒死他人及燒毀房屋之認識，極為灼然。被告果將汽油，朝林榮宗身上潑灑，
      並以瓦斯噴燈點燃，顯見其放火有燒死林榮宗及其住處之故意。被告放火致燒
      燬該住宅客廳內沙發、茶几上書籍、北側壁廚（含壁廚內擺飾品）及部分木板
      、天花板裝潢等處，有現場照片二十四幀、桃園縣政府消防局火災原因調查報
      告書及所附火災證明鑑定報告書在卷足稽。
（三）至被告與丙○○並無怨隙，且於潑灑汽油引燃前即要屋內余誼離開。丙○○
      之遭燒傷，係因其當時與林榮宗同坐在沙發聊天泡茶，被告為燒死林榮宗，朝
      林榮宗身上潑灑汽油，疏未能注意，少量汽油亦濺至丙○○身上所致。其打擊
      錯誤，僅負過失傷害之罪責。又被告發覺其行為釀成大禍，立即取水救火，而
      未燒毀房屋，為據報至現場之證人李建興、曹喜娟於原審證明屬實（見原審卷
      第三十九頁）。桃園縣政府消防局火災原因調查報告書對於消防隊到場搶救時
      狀況，亦載明：「（一）火勢和射水的情形：到達時現場火勢已被民眾控制，
      僅以水桶將殘火澆熄撲滅」等情（見偵卷第三十七頁），足見被告確於燒毀住
      宅前，已因己意防止結果之發生。惟不能因被告事後有救災之行為，而否認其
      原殺人、放火等犯意。
（四）綜上所述，被告所辯，顯係事後翻異卸責之詞，不足採信。事証明確，被告犯
      行堪予認定，應予依法論科。
三、核被告所為，係犯刑法第二百七十一條第二項第一項之殺人未遂罪、第一百七十
    三條第三項第一項之放火燒燬現供人使用之住宅未遂罪、第二百八十四條第一項
    之過失傷害罪。被告以一放火行為所犯殺人未遂、放火燒燬現供人使用之住宅未
    遂罪與過失傷害罪係一行為觸犯數罪名，應從較重之殺人未遂罪處斷。公訴人起
    訴，認被告放火燒林榮宗、丙○○部分，犯刑法第二百七十七條第一項之普通傷
    害罪，起訴法條，尚有未洽，應予變更。另公訴人認被告所犯放火燒被害人及放
    火燒及住宅部分，有方法與結果牽連關係，為牽連犯，亦有未合。被告放火之地
    點係被害人平日居住之房屋，自屬現供人使用之住宅，公訴人認係現有人所在之
    建築物，容有誤會，附此敘明。又被告已著手實行放火殺害林榮宗之犯行，因林
    榮宗及時將火撲滅，並送醫救治，倖免於難，為未遂犯。另被告在該住宅尚未燒
    燬前，取水撲滅火源，防止住宅燒毀結果之發生，核屬刑法中止未遂犯。因本件
    想像競合犯，從較重之殺人未遂罪論科，爰依刑法第二十六條前段未遂犯之規定
    ，減輕其刑。被告放火雖同時燒燬林榮宗住宅內之物品，惟放火燒燬現有人使用
    之住宅罪，其直接被害法益為一般社會之公共安全，雖同時侵害私人財產法益，
    但仍以保護社會公共安全法益為重。放火行為原含有毀損性質，放火燒燬現供人
    使用之住宅罪，自係指供人居住房屋之整體而言，包括住宅本身及住宅內所有設
    備、傢俱、日常生活上之一切用品。一個放火行為若同時燒燬住宅與該住宅內所
    有其他物品，無論該其他物品為他人或自己所有，均不另成立刑法第一百七十五
    條第一項或同條第二項之放火燒燬住宅以外他人或自己所有物罪（最高法院七十
    九年台上字第一四七一號判例意旨參照）。是此部分物品之燒燬已包含於放火燒
    燬現供人使用之住宅未遂罪中，不另論以刑法第一百七十五條第一項之放火罪。
    至丙○○遭燒傷逃出，雖打電話報警，但僅稱遭人縱火，未指被告所為，為丙○○陳述在卷（見本院九十二年十月六日訊問筆錄第二頁）。桃園縣警察局勤務中
    心接到報案，除以消防車前往救火，並通知中壢市分局仁愛派出所，由值班之王
    南發警員通知在外巡邏之甲○○警員，甲○○警員約三分鐘左右趕至現場，以主
    觀之印象約在同日上午十一時二十分之時間回報，此有桃園縣警察局勤務中心受
    理各類案件紀錄表影本及經證人甲○○結證屬實（見本院卷第一○一頁、第一○
    二頁、第一一○頁）。而被告於現場撲滅火勢後，騎機車至中壢分局龍興派出所
    供承犯罪，接受裁判，其到所時間為同日上午十一時二十分，此有桃園縣警察局
    中壢分局九十三年一月九日中警分刑字第○九二七○二六三四二號函，並有當時
    陳錦柯巡佐記載到所時間十一時二十分之字條在卷可稽（存本院卷第一五○頁至
    第一五二頁），並經龍興派出所值班警員巫靜璋結證屬實（見本院第九十八頁至
    第一百頁）。雖警到現場時間及被告到所時間，均為十一時二十分，但查被告到
    派出所時間，為警明確看錶記載之時間，而甲○○證述係印象中時間，參以甲○○稱其至現場時，消防車先到了，消防隊已將火勢撲滅（見本院第一○二頁、第
    一○三頁），而桃園縣消防局對本件火災明確記載時間之火災出動觀察紀錄：「
    報案時間十一時十三分，出勤時間：十一時十四分，到達時間：十一時十六分，
    控制時間：十一時十九分，撲滅時間：十一時二十分」（見偵查卷第三十七頁）
    。足證甲○○到達現場時間已在十一時二十分以後，且其尚須訊問現場之人，才
    知被告犯罪，故被告至派出所時，有偵查權之公務員尚不知其犯罪，應屬自首，
    而減輕其刑。
四、原審對被告為有罪科刑之判決，固非無見。惟查：(一)被告對林榮宗係犯殺人未遂
    罪，對丙○○係犯過失傷害罪，原審均誤為普通傷害罪，尚有未合。(二)被告約於
    十一時十分許犯罪（此由消防隊接獲丙○○逃出後報案時間十一時十三分可證）
    ，原審誤為十一時二十分，始前往林榮宗住宅犯罪（十一時二十分火勢已撲滅，
    由消防隊火災撲滅時間可證），自有未合。(三)被告係屬自首，原審未調閱相關準
    確計時之勤務中心或消防局資料，僅憑相關人印象中時間，認被告並未自首，亦
    有未洽，而屬無可維持。被告上訴意旨，仍執前詞，否認故意放火等行為，雖不
    足採，惟檢察官上訴意旨，指被告應有殺人之犯意，尚非全無理由，且原判決既
    有可議，自應由本院將原判決撤銷改判。爰審酌被告犯罪之動機係因生意競爭衝
    突，憤而犯罪，惟造成被害人林榮宗之傷勢嚴重，遭火紋身，終身病苦及該處為
    ，量處如主文第二項所示之刑，以示懲儆。扣案瓦斯噴燈一個、寶特瓶一個，係
    被告所有供犯罪所用之物，應依刑法第三十八條第一項第二款宣告沒收。
五、據上論斷，應依刑事訴訟法第三百六十九條第一項前段、第三百六十四條、第二
    百九十九條第一項前段、刑法第二百七十一條第二項第一項、第一百七十三條第
    三項、第一項、第二百八十四條第一項、第五十五條、第二十六條前段、第六十
    二條前段、第三十八條第一項第二款，罰金罰鍰提高標準條例第一條前段，判決
    如主文。
本案經檢察官鄭富銘到庭執行職務。
中　　　華　　　民　　　國　　九十三　　年　　　三　　　月　　　三　　　日
                            臺灣高等法院刑事第二十庭
                                審判長法  官  洪　政　雄
                                      法  官　鄧　振　球
                                      法  官　趙　功　恆
右正本證明與原本無異。
如不服本判決，應於收受送達後十日內向本院提出上訴書狀，其未敘述上訴之理由者
並得於提起上訴後十日內向本院補提理由書（均須按他造當事人之人數附繕本）。
                                      書記官　孫　佩　琳
中　　　華　　　民　　　國　　九十三　　年　　　三　　　月　　　三　　　日
附錄：本案論罪科刑法條全文
刑法第二百七十一條第二項第一項
殺人者，處死刑、無期徒刑或十年以上有期徒刑。
前項之未遂犯罰之。
刑法第一百七十三條第一項第三項
放火燒燬現供人使用之住宅或現有人所在之建築物、礦坑、火車、電車或其他供水、
陸、空公眾運輸之舟、車、航空機者，處無期徒刑或七年以上有期徒刑。
第一項之未遂犯罰之。
刑法第二百八十四條第一項
因過失傷害人者，處六月以下有期徒刑、拘役或五百元以下罰金，致重傷者，處一年
以下有期徒刑、拘役或五百元以下罰金。
